臺灣高雄地方法院小額民事判決　　　 110年度雄小字第1927號
原　　　告　富邦產物保險股份有限公司

法定代理人　羅建明　
　　　　　　陳振盛　
　　　　　　李證賢　
被　　　告　楊慶和　

上列當事人間請求損害賠償事件，本院於民國110 年10月28日言
詞辯論終結，判決如下：
    主      文
被告應給付原告新臺幣參萬陸仟柒佰伍拾元，及自民國一一０年
六月二十四日起至清償日止，按週年利率百分之五計算之利息。
原告其餘之訴駁回。
訴訟費用新臺幣壹仟元由被告負擔十分之七，餘由原告負擔。
本判決第一項得假執行，但被告以新臺幣參萬陸仟柒佰伍拾元供
擔保後免為假執行。
    事實及理由
一、原告主張：被告於民國109 年3 月21日21時36許，無照騎乘
    車牌號碼000-000 號普通重型機車，行經高雄市小港區大鵬
    路與學府路口處時，行經有燈光號誌管制之交岔路口闖紅燈
    ，而與由伊承保、訴外人吳宗霈所有、訴外人詹明奇所騎乘
    之車牌號碼000-0000普通重型機車（下稱系爭車輛）發生碰
    撞，造成系爭車輛毀損（下稱系爭交通事故），修繕所需更
    換零件費用共計新臺幣（下同）74,000元，伊已依保險契約
    賠付吳宗霈系爭車輛車體損害60,000元。為此，爰依民法第
    184 條、第191 條之2 及保險法第53條第1 項之規定，提起
    本訴等語，並聲明：被告應給付原告60,000元，及自起訴狀
    繕本送達之翌日起至清償日止，按週年利率5%計算之利息。
二、被告則以：伊已於偵查中與詹明奇達成調解，且依調解內容
    第2 項所載「聲請人（即詹明奇）一方如有其他被害人或車
    主向相對人（即被告）請求車牌號碼：000-0000號普通重型
    機車之財物損失，聲請人承諾自行負擔賠償責任，與相對人
    無關。」是伊認詹明奇已自系爭車輛所有權人即吳宗霈處受
    讓系爭車輛之損害賠償債權，上開調解效力亦應及於吳宗霈
    ，伊並未收到原告債權讓與之通知等語置辯，並聲明：原告
    之訴駁回。
三、得心證之理由：
  ㈠原告主張其所承保之系爭車輛於上開時、地，因被告無照（
    未考取）騎乘車輛時未依紅燈號誌停等即貿然闖越路口，而
    遭被告撞擊毀損，其已支付系爭車輛上開修繕費用等情，業
    據其提出系爭交通事故當事人登記聯單、詹明奇之駕照、系
    爭車輛行照、富邦產險汽（機）車理賠申請書、車損照片、
    估價單、收據、汽車險賠款暨電匯同意書等件為證，並有高
    雄市政府警察局交通警察大隊110 年6 月16日高市警交安字
    第11071280400 號函檢附之初步分析研判表、高雄市政府警
    察局小港分局小港交通分隊H000000 號道路交通事故調查卷
    宗之現場圖、道路交通事故調查報告表㈠、㈡-1及道路交通
    事故談話紀錄表等證附卷可稽，堪信原告主張之事實為真實
    。
  ㈡原告復主張其係於109 年6 月23日依保險契約賠付吳宗霈後
    ，代位取得系爭車輛損害賠償債權，被告則係於109 年9 月
    22日始與詹明奇就系爭交通事故成立調解，原告並不知情，
    亦未參與前開調解，依保險法第93條之規定，原告不受前開
    調解內容之拘束，被告仍應就其過失負損害賠償責任等語，
    本件爭點即為：1.被告以其與詹明奇就系爭交通事故成立調
    解而清償之事由對抗原告，有無理由？2.如無理由，被告應
    負擔之損害賠償數額為何？
  1.被告以其與詹明奇就系爭交通事故成立調解而清償之事由對
    抗原告，為無理由：
  ⑴按因故意或過失，不法侵害他人之權利者，負損害賠償責任
    ；汽車、機車或其他非依軌道行駛之動力車輛，在使用中加
    損害於他人者，駕駛人應賠償因此所受之損害，民法第184
    條第1 項前段及第191 條之2 前段定有明文；次按汽車駕駛
    人，未領有駕駛執照駕駛小型車或機車者，處6,000 元以上
    12,000元以下罰鍰，並當場禁止其駕駛，道路交通管理處罰
    條例第21條第1 項第1 款亦有明文；汽車行駛至交岔路口，
    其行進、轉彎，應遵守燈光號誌或交通指揮人員之指揮，遇
    有交通指揮人員指揮與燈光號誌並用時，以交通指揮人員之
    指揮為準，道路交通安全規則第102 條第1 項第1 款亦有明
    定。經查，被告未考領合格駕照，本不得騎乘機車，復依其
    年齡、智識，亦應知悉車輛駕駛人於行車時應遵守交通號誌
    ，縱其無照仍應注意並遵守上開交通安全規範，而依當時天
    候晴、夜間有照明、柏油路面乾燥無缺陷、無障礙物、視距
    良好，並無不能注意之情形，被告竟仍貿然闖越紅燈，致其
    所駕駛之車輛左後車身與系爭車輛車頭發生碰撞，造成系爭
    車輛毀損，堪認被告對系爭交通事故之發生為有過失，且其
    過失與系爭車輛所受損害間復有相當因果關係，揆諸上開規
    定，系爭車輛之所有人自得請求被告賠償其因此所受之損害
    。
  ⑵又按被保險人因保險人應負保險責任之損失發生，而對於第
    三人有損失賠償請求權者，保險人得於給付賠償金額後，代
    位行使被保險人對於第三人之請求權，保險法第53條第1 項
    前段定有明文。再保險事故發生，被保險人對第三人有損害
    賠償請求權者，於保險人履行其保險賠償義務後，其請求權
    即當然移轉於保險人，被保險人於受領保險給付之範圍內，
    對第三人之債權既已喪失，則其與第三人縱有和解或拋棄情
    事，亦不影響保險人因保險給付而取得之代位權（最高法院
    86年度台上第985 號判決參照）。次按，保險法第53條第1
    項所定之保險人代位權，係本於法律規定之債權移轉，若保
    險人於給付被保險人賠償金額後，自無待乎被保險人另為移
    轉之行為，即當然取得代位行使對於第三人之請求權。又民
    法第297 條第1 項固規定債權讓與非經讓與人或受讓人通知
    債務人，對於債務人不生效力，惟該項所稱之「對於債務人
    不生效力」者，係指相對之效力而言，亦即讓與人與受讓間
    就債權之讓與，如未通知債務人，僅對債務人不生效力而已
    ，其於讓與人與受讓間所為之債權讓與初不因之受影響而失
    其效力。又民法為保險法之補充法，保險法無規定者，自應
    適用民法有關之規定。故保險人依保險法第53條第1 項之規
    定行使法定代位權，固應依民法第297 條第1 項之規定，於
    通知第三人後，始對該第三人發生效力。但在未對第三人為
    保險代位之通知前，第三人對被保險人所為之清償（賠償損
    失），亦難謂為無效而不生損害賠償義務消滅之效力（民法
    第310 條第1 項第2 款規定），最高法院87年度台上字第28
    0 號判決要旨參照。是保險人之代位權，其本質仍屬債權讓
    與，除非法律另有規定排除，依法仍須踐行民法第297 條規
    定之通知程序。經查，本件原告既依保險契約賠付吳宗霈系
    爭車輛修繕費用，且吳宗霈對於被告有損害賠償請求權存在
    ，揆諸上開規定，原告自得代位行使該損害賠償請求權，惟
    原告仍應依民法第297 條對被告為債權讓與之通知，始對被
    告發生效力。然原告於109 年6 月23日受讓取得吳宗霈對被
    告之損害賠償債權之代位求償權，迄至提起本件訴訟，於被
    告收受起訴狀繕本之日即110 年6 月23日即上開債權讓與通
    知以前，均未另對被告為債權讓與之通知，揆諸民法第297
    條第1 項規定及前開判決意旨，上開債權之讓與，於110 年
    6 月23日前對被告並不生效力，被告即得以受債權讓與通知
    前之清償事由對抗原告。
  ⑶被告雖抗辯其已與詹明奇成立調解，依調解內容第2 項所載
    「聲請人（即詹明奇）一方如有其他被害人或車主向相對人
    請求車牌號碼：000-0000號普通重型機車之財物損失，聲請
    人承諾自行負擔賠償責任，與相對人無關。」，認自己對吳
    宗霈之系爭車輛損害賠償債務已經消滅，有本院109 年度雄
    司偵移調字第194 號調解筆錄在卷可參（見本院卷第79頁至
    第80頁）。然詹明奇並非系爭車輛所有權人，上開調解筆錄
    亦未記載吳宗霈有參加調解、或委託授權詹明奇代為處理、
    或將系爭車輛損害賠償債權讓與詹明奇之意思，業據證人吳
    宗霈到庭證述明確（見本院卷第169 頁），是被告與詹明奇
    所成立之調解內容，基於債之相對性之原則，效力尚不及於
    系爭車輛所有權人吳宗霈，原告亦不受拘束，至證人詹明奇
    雖於本院審理時證稱其有賠償吳宗霈系爭車輛之維修費用，
    並由吳宗霈交付起訴狀所附之修車費用收據原本作為吳宗霈
    轉讓系爭車輛之損害賠償請求權之依據（見本院卷第147 頁
    ），但證人詹明奇始終不能提出任何修車費用單據之原本，
    甚至在最終言詞辯論期日亦係由原告當庭提出該費用單據之
    原本經本院確認無訛，顯見證人詹明奇所述不實在，被告此
    部分之抗辯當屬無據，原告依法取得對被告之代位求償權，
    並以起訴狀為上開債權讓與之通知，其於理賠範圍內請求被
    告賠償系爭車輛之損害，為有理由。
  2.被告應賠償原告36,750元：
  ⑴按不法毀損他人之物者，被害人得請求賠償其物因毀損所減
    少之價額；負損害賠償責任者，除法律另有規定或契約另有
    訂定外，應回復他方損害發生前之原狀；損害賠償，除法律
    另有規定或契約另有訂定外，應以填補債權人所受損害及所
    失利益為限，民法第196 條、第213 條第1 項及第216 條第
    1 項分別定有明文。又請求賠償物被毀損所減少之價額，得
    以修復費用為估定之標準，但以必要者為限，如修理材料以
    新品換舊品，應予折舊（最高法院77年5 月17日第9 次民事
    庭會議決議參照）。經查，本件原告得代位行使系爭車輛損
    害賠償請求權，已如前述，惟應修復零件部分價額應予折舊
    計算。而依原告提出之估價單所示，其依保險契約賠付被保
    險人之系爭車輛修繕所需更換零件費用共計60,000元，而修
    繕時既係以新零件更換損壞之舊零件，則原告以支出修繕費
    用作為請求損害賠償數額之依據，依上開說明，自應將零件
    部分價額予以折舊計算。復依行政院所頒固定資產耐用年數
    表及固定資產折舊率之規定，非運輸業用客車、貨車之耐用
    年數為5 年，另依營利事業所得稅查核準則第95條第6 項規
    定「固定資產提列折舊採用平均法、定率遞減法或年數合計
    法者，以1 年為計算單位；其使用期間未滿1 年者，按實際
    使用之月數相當於全年之比例計算之；不滿1 月者，以月計
    」，採平均法計算折舊結果（即以固定資產成本減除殘價後
    之餘額，按固定資產耐用年數表規定之耐用年數平均分攤，
    計算折舊額），每年折舊率為5 分之1 ，則系爭車輛係於10
    8 年6 月出廠，有原告提出之行車執照影本附卷可參（見本
    院卷第19頁），迄至損害發生日即109 年3 月止，實際使用
    約為9 個月，故修復零件扣除折舊後之費用應為52,500元【
    計算式：1.殘價＝取得成本÷（耐用年數＋1 ）即60,000÷
    （5 ＋1 ）＝10,000；2.折舊額＝（取得成本－殘價）×1
    ／（耐用年數）×（使用年數）即（60,000－10,000）×1
    ／5 ×（9/12）＝7,500 （小數點以下四捨五入）；3.扣除
    折舊後價值＝（新品取得成本－折舊額）即60,000－7,500
    ＝52,500】，而認原告得代位請求之損害賠償債權總金額52
    ,500元。
  ⑵按損害之發生或擴大，被害人與有過失者，法院得減輕賠償
    金額或免除之；於被害人之代理人或使用人與有過失者，準
    用之，民法第217 條第1 項、第3 項分別定有明文。次按行
    車速度，依速限標誌或標線之規定，無速限標誌或標線者，
    應依下列規定：行經設有彎道、坡路、狹路、狹橋、隧道、
    學校、醫院標誌之路段、道路施工路段、泥濘或積水道路、
    無號誌之交岔路口及其他人車擁擠處所，或因雨霧致視線不
    清或道路發生臨時障礙，均應減速慢行，作隨時停車之準備
    ；汽車行駛時，駕駛人應注意車前狀況及兩車並行之間隔，
    並隨時採取必要之安全措施，不得在道路上蛇行，或以其他
    危險方式駕車，道路交通安全規則第93條第1 項第2 款、第
    94條第3 項亦定有明文。經查，系爭交通事故地點鄰近高雄
    市立漢民國小及高雄市立小港高級中學，詹明奇騎乘系爭機
    車進入路口處本應減速慢行並隨時注意車前狀況，而依系爭
    交通事故現場圖記載，詹明奇騎乘之系爭車輛留下煞長23.9
    公尺後車頭與被告騎乘之車輛左後車身發生碰撞，佐以被告
    當場向前來處理之員警自稱其係於該路口剛起駛，詹明奇則
    自承其時速約75公里，經以系爭車輛現場煞車距離長度比對
    交通部66年修正公布之「汽車煞車距離、行車速度及道路摩
    擦係數對照表」，推估其時速至少約65至70公里，與詹明奇
    自述之行車時速大致相符，確實有超過該路段限速50公里之
    超速行駛情形，且可知被告車輛先早於系爭車輛進入系爭交
    通事故地點路口，而依當時並無不注意之情事，倘若詹明奇
    能稍作減速並注意車前狀況，當能發現前方原告車輛有闖紅
    燈之舉動，並評估前方路口狀況是否仍可順利通行，並採取
    適當安全措施，及時煞停，惟詹明奇疏未注意及此，因此肇
    生系爭事故，詹明奇就系爭交通事故之發生同與有過失。原
    告既係代位系爭車輛所有人吳宗霈損害賠償債權之請求權，
    自應按使用人詹明奇之過失比例分擔責任。本院審酌被告未
    依交通號誌指示，於紅燈號誌下貿然闖越路口之過失程度，
    詹明奇超速騎乘系爭車輛，行經學校附近路段未減速慢行，
    亦未充分注意車前狀況同為肇事因素，認被告應就系爭交通
    事故負70% 之過失責任，詹明奇則應負30% 之過失責任為適
    當。據此，本件原告得請求之金額為36,750元【計算式：52
    ,500×70% ＝36,750】，逾此部分之主張，尚屬無據，不應
    准許。
四、綜上所述，本件原告依民法第191 條之2 前段及保險法第53
    條第1 項代位求償權，請求被告賠償損害36,750元，及自起
    訴狀繕本送達翌日即110 年6 月24日起至清償日止，按週年
    利率5%計算之利息，為有理由，應予准許。逾此範圍之請求
    ，為無理由，應予駁回。
五、本件訴訟係適用小額程序為被告敗訴之判決，依民事訴訟法
    第436 條之20規定，依職權宣告假執行。並依同法第436 條
    之23準用同法第436 條、第392 條第2 項規定，依職權宣告
    被告預供擔保後，得免為假執行。
六、訴訟費用負擔之依據：民事訴訟法第79條。
中    華    民    國   110    年    11    月    26    日
                  高雄簡易庭  法      官  謝宗翰
以上正本係照原本作成。
民事訴訟法第436條之24第2項：對於本判決之上訴，非以違背法
令為理由，不得為之。
如對本判決上訴，須於判決送達後20日內向本院提出上訴狀，並
須表明原判決所違背之法令及其具體內容與依訴訟資料可認為原
判決有違背法令之具體事實之上訴理由。（均須按他造當事人之
人數附繕本）。
中    華    民    國   110    年    12    月    2     日
                              書  記  官  蔡靜雯